臺灣板橋地方法院刑事判決　　　　　　 96年度簡上字第573號
公　訴　人　臺灣板橋地方法院檢察署檢察官
上　訴　人
即　被　告　乙○○
上列上訴人即被告因恐嚇取財案件，不服本院96年度簡字第1889
號中華民國96年5 月17日所為之第一審判決（原聲請簡易判決處
刑案號：96年度偵字第2936號），提起上訴，本院管轄第二審之
合議庭判決如下：
    主  文
原判決撤銷。
乙○○幫助意圖為自己不法之所有，以恐嚇使人將本人之物交付
，處有期徒刑肆月，如易科罰金，以新臺幣壹仟元折算壹日；減
為有期徒刑貳月，如易科罰金，以新臺幣壹仟元折算壹日。
    事  實
一、乙○○明知將自己之金融機構帳戶交付予他人使用，可能因
    此供他人作為不法犯罪工具之用，並得預見可能因而幫助他
    人從事恐嚇取財等不法犯行，竟仍基於幫助他人犯恐嚇取財
    罪之不確定故意，於民國95年11月29日某時起至同年12月22
    日下午3 時20分前之某日時，在不詳地點，將其於95年11月
    29日在臺北縣三重市○○路1 號華南商業銀行（下稱華南銀
    行）北三重分行申辦之帳號000000000000號帳戶之存摺、金
    融卡（含密碼），以不詳之代價，提供給姓名年籍不詳之成
    年人士，而任由其藉以遂行犯罪後，作為恐嚇不特定之人交
    付財物之匯款帳戶使用。繼之該不詳姓名年籍之成年人士於
    95年12月20日凌晨2 時許，在網路聊天室上化名「小雯」，
    向甲○○佯稱可與之進行網路援交，並以電話確認其非警察
    之身分為由拖延時間，嗣有某姓名年籍不詳自稱「良哥」之
    成年男子，以電話恐嚇甲○○，指甲○○並無援交之意，已
    對他們造成騷擾，要求甲○○匯款新臺幣（下同）26,000元
    作為賠償，否則要對甲○○不利等語，致使甲○○心生畏懼
    ，依其指示於95年12月22日下午3 時20分許，經台新銀行自
    動櫃員機匯款將前開款項匯入乙○○之上開華南銀行帳戶後
    ，報警循線查獲上情。
二、案經臺北縣政府警察局三重分局報告臺灣板橋地方法院檢察
    署檢察官聲請以簡易判決處刑，
    理  由
一、訊據被告乙○○固不否認有於前述時間開設華南銀行北三重
    分行帳號000000000000號帳戶，並領得帳戶存褶、提款卡之
    事實，惟矢口否認有何幫助恐嚇取財犯行，辯稱：伊將存褶
    、身分證、印章放在機車置物箱內遭人竊取，於96年1 月5
    日發現遺失云云。惟查：
(一)被告於95年11月29日至華南銀行北三重分行申請開立帳號00
    0000000000號帳戶，並領取存褶、提款卡之事實，業據被告
    於警詢、偵訊及本院訊問時供稱不諱，並有相關開戶資料及
    交易明細表在卷可按（詳96年度偵字第2936號卷第32-34 頁
    ）。又被害人甲○○遭人恐嚇，而於95年12月22日下午3 時
    20分許，經台新銀行自動櫃員機轉帳26,000元至被告上開華
    南銀行帳戶內，隨即遭人提領一空等情，業經證人甲○○於
    警詢時指述歷歷，並有台新銀行自動櫃員機交易明細表1 紙
    附卷可稽（詳前開偵查卷第22頁），足見被告之上開華南銀
    行北三重分行帳戶，卻遭人利用以作為恐嚇取財之犯行使用
    無誤。
(二)其次，被告於警詢時先稱：伊於96年1 月5 日上午9 時10分
    許發現華南銀行存褶、提款卡遺失；復於檢察官訊問時改稱
    ：伊之華南銀行存褶、提款卡、退伍令、印鑑章及密碼等物
    ，於領到存褶後一個星期放在機車置物箱內遺失；又於本院
    訊問時先陳稱：伊是拿到存褶後一個星期，即96年1 月5 日
    發現存褶、印章、身分證及退伍令遺失；後又改稱：身分證
    是在95年12月27日發現遺失，伊有去戶政事務所補辦身分證
    ，伊將提款卡放在家中，並未隨同存褶遺失云云，被告先後
    供述不一，已啟人疑竇。且經本院當庭核閱被告之身分證，
    補發日期係95年12月27日乙節，此有被告之身分證影本1張
    在卷可按（詳本院卷第29頁），被告既將身分證連同存褶、
    印章等物放置於機車置物箱內，裡應於95年12月27日發現身
    分證遺失時，隨即發現上開帳戶存褶、印章等物亦遺失，焉
    有於96年1 月5 日始發現帳戶存褶等物遺失。另銀行存褶、
    印章、提款卡（含密碼）、身分證均係重要之物品，一般人
    均會妥善保管，豈有如被告所稱放置於機車置物箱內之理。
    又參以密碼係金融交易之安全機制，為免遭他人冒用，不應
    與提款卡、存摺等物併為存放，此為社會週知之事實，被告
    亦難諉為不知，是其所稱將提款卡密碼與提款卡一同置放乙
    節，不惟與常情相違，且徒增他人未經同意而使用上開帳戶
    之風險，並使密碼之保護作用喪失殆盡，尤難信其所辯屬實
    。
(三)再者，就取得上開被告上開帳戶存褶、提款卡（含密碼）之
    犯罪集團而言，該犯罪集團既利用該帳戶作為恐嚇取財之工
    具，且確有被害人甲○○遭受恐嚇，衡情該犯罪集團當無可
    能選擇一隨時可能遭帳戶所有人掛失而無法使用之帳戶，作
    為收取款項之用，否則，倘該犯罪集團尚未及實施恐嚇取財
    犯行，甚者已實施恐嚇犯行而未及提領款項前，該帳戶所有
    人已先行將帳戶掛失，則該犯罪集團豈非徒勞無功、一無所
    獲？故益徵本件被告之華南銀行北三重分行之存摺、提款卡
    等物，絕非上開犯罪集團偶然拾得所使用，而係被告自行交
    付予該犯罪集團成員使用無疑。從而，被告上開辯稱，委無
    足採。
(四)再一般於金融機構開設存款帳戶暨請領存摺及提款卡，係針
    對個人身分之社會信用而予以資金流通之經濟活動，具有強
    烈之屬人性格，而金融帳戶為個人理財之工具，申請開設並
    無任何特殊之限制，一般民眾皆得以存入最低開戶金額之方
    式在不同金融機構申請數個存款帳戶使用，乃眾所週知之事
    實，亦為被告所應知，是依一般人之社會經驗，若遇他人不
    自行向金融機構申請存款帳戶，反向他人蒐集金融帳戶使用
    ，乃甚為怪異之事，衡情，提供帳戶者對於該等帳戶是否係
    供合法使用，絕無不起疑心之理。又以今日社會，利用人頭
    帳戶供作恐嚇取財犯罪工具，迭有所聞，亦經傳播媒體廣為
    報導，被告對此應無不知之理，自可預見收受其金融機構帳
    戶存摺及提款卡者可能利用其所提供之金融機構帳戶供作恐
    嚇他人匯入款項之用，藉由將所得資金存入後再行領出之過
    程，以達到隱瞞資金流向及避免提款行為人身分曝光之目的
    ，而被告貿然將重要且專屬個人之金融機構存摺及提款卡交
    予他人使用，顯有容認他人利用其開設之金融機構存款帳戶
    作為恐嚇取財犯罪工具發生之本意。是其確有幫助他人恐嚇
    取財之不確定故意，至為灼然。
(五)綜上所述，本件事證明確，被告幫助恐嚇取財罪之犯行堪以
    認定，應予依法論科。
三、按刑法上之幫助犯，係對於犯罪與正犯有共同之認識，而以
    幫助之意思，對於正犯資以助力，而未參與實施犯罪之行為
    者而言（最高法院75年度台上字第1509號、88年度台上字第
    1270號判決亦同此意旨）。是以，如未參與實施犯罪構成要
    件之行為，而係出於幫助之意思提供助力，即屬幫助犯，非
    共同正犯。查本案被告乙○○基於幫助之犯意，提供上開所
    示之存摺、提款卡及密碼予犯罪集團使用，已如前述，被害
    人甲○○在遭上開犯罪集團恐嚇後，致轉帳存入現金至被告
    所提供之上開所示帳戶，是被告所為係參與刑法詐欺罪構成
    要件以外之行為，且在無證據證明被告係以正犯而非以幫助
    犯之犯意參與犯罪之情形下，應認其所為係幫助犯而非正犯
    行為。又該犯罪集團成員恐嚇被害人甲○○，使甲○○心生
    畏懼，轉帳現金至被告之上開帳戶，係犯刑法第346條第1項
    之恐嚇取財罪。核被告乙○○所為，係犯刑法第30條第1 項
    前段、第346 條第1 項之幫助恐嚇取財罪。被告基於幫助之
    犯意而為非屬恐嚇取財犯行之構成要件行為，為幫助犯，爰
    依刑法第30條第2 項之規定，按正犯之刑減輕之。
四、本件原審以被告罪證明確，予以論罪科刑，固非無見。然查
    中華民國九十六年罪犯減刑條例業於96年7 月4 日修正公布
    ，並於同年月16日施行，被告所犯，合於該減刑條例之規定
    ，原審未及審酌，尚有未洽。被告上訴否認犯行，雖無理由
    ，然原判決既有前揭可議之處，自屬無可維持，應由本院予
    以撤銷改判。爰審酌被告正值青壯，不思正道取財，竟提供
    銀行帳戶供他人恐嚇取財，既助長他人犯罪，又增加查緝困
    難，危害財產安全及社會穩定，兼衡其智識程度、犯罪後否
    認犯行之態度等一切情狀，量處如主文第二項所示之刑及減
    得之刑，並依刑法第41條第1 項前段之規定，諭知易科罰金
    之折算標準。
五、被告經合法傳喚無正當之理由不到庭，爰不待其陳述逕行判
    決之。
據上論斷，應依刑事訴訟法第455 條之1 第1 項、第3 項、第36
9 條第1 項前段、第364 條、第371 條、第299 條第1 項前段，
刑法第30條第1 項前段、第2 項、第346 條第1 項、刑法第41條
第1 項前段，刑法施行法第1 條之1 第1 項、第2 項前段，中華
民國九十六年罪犯減刑條例第2 條第1 項第3 款、第7 條，判決
如主文。
本案經檢察官吳宗光到庭執行職務。
中　　華　　民　　國　　96　　年　　10　　月　　31　　日
                  刑事第十七庭  審判長法　官  李幼妃
                                      法　官  張紹省
                                      法　官  鄭燕璘
以上正本證明與原本無異。
本件不得上訴。
                                      書記官 呂紹明
中　　華　　民　　國　　96　　年　　10　　月　　31　　日
附錄本案論罪科刑法條全文：
刑法第346條：
意圖為自己或第三人不法之所有，以恐嚇使人將本人或第三人之
物交付者，處6 月以上5 年以下有期徒刑，得併科1 千元以下罰
金。
以前項方法得財產上不法之利益，或使第三人得之者，亦同。
前二項之未遂犯罰之。
